【裁判字號】    88,訴,779
【裁判日期】    890128
【裁判案由】    調整租金
【裁判全文】
臺灣高雄地方法院民事判決  八十八年度訴字第七七九號
    原      告  乙○○
    訴訟代理人  丙○○
    被      告  甲○○
右當事人間請求調整租金事件，本院判決如左：
    主      文
    事      實
甲、原告方面：
一、聲明：求為判決被告應向原告繳納之高雄市○○區○○段四小段一八０五地號內面積
    二二．九九坪土地之每月租金，應自七十六年七月一日起調整為每月新台幣（以下同
    ）一萬一千七百六十元正，自八十年七月一日起調整為每月一萬三千六百九元正，自
    八十三年七月一日起調整為每月一萬三千六百八十九元正，自八十六年七月一日起調
    整為每月一萬三千八百四十三元正。
二、陳述：
  (一)被告向原告承租座落高雄市○○區○○段四小段一八０五地號內土地即門牌高雄市新
    興區○○○路七十五巷十一號房屋基地面積二二．九九坪為原告所有（證一），系爭
    土地每月舊租金為六百三十二元二角，惟被告自七十六年一月一日起均未繳納租金。
    因政府於七十六年七月一日重新公告地價（證二），依土地法第一０五條準用同法第
    九十七條第一項之規定，基地租金得依申報地價年息百分之十計算，因此原告曾於七
    十七年七月二十八日以存證信函第七二七號（證三）通知送達被告聲明因七十六年七
    月一日新申報地價為每平方公尺一八．五六八元（證二），即為每坪六一、三八二元
    ，因此依上開土地法規定，系爭土地租金依申報地價年息百分之十計算應自七十六年
    七月一日起調整為每月租金一一、七六０元（18,568元/平方公尺×3.30579×10/100
    ×22.99坪÷12月＝11,760元/月），因此被告應自七十六年七月一日起按月繳納租金
    一一、七六０元給原告。又因政府於八十年七月一日重新規定申報地價為每平方公尺
    二一、四八八元（證二），以及政府於八十三年七月一日重新規定申報地價為每平方
    公尺二一、六０八元（證二），因此原告曾於八十五年十二月二十日以存證信函第四
    二二號（證四）通知送達被告聲明因八十年七月一日新申報地價為每平方公尺二一、
    四八八元，即為每坪七一、０三五元，依土地法之規定，土地租金得依申報地價年息
    百分之十計算應自八十年七月一日起調整為每月租金一三、六０九元(21,488元/平方
    公尺×3.30579×10/100×22.99坪÷12月＝13、609元/月) ，因此被告應自八十年七
    月一日起按月繳納租金一三、六０九元給原告，以及通知被告聲明因八十三年七月一
    日新申報地價為每平方公尺二一、六０八元，即為每坪七一、四三二元，依土地法之
    規定，土地租金依申報地價年息百分之十計算應自八十三年七月一日起調整為每月租
    金一三、六八九元（21,608元/平方公尺×3.30579×10/100×22.99坪÷12月＝13,68
    9元/月），因此被告應自八十三年七月一日起按月繳納租金一三、六八九元給原告。
    又因政府於八十六年七月一日重新規定申報地價為每平方公尺二一、八五七元六角（
    證二），因此原告曾於八十七年九月二十六日以存證信函第七三九八號（證五）通知
    被告聲明因八十六年七月一日新申報地價為每平方公尺二一、八五七元六角，即為每
    坪七二、二五七元，依土地法之規定，土地租金依申報地價年息百分之十計算應自八
    十六年七月一日起調整為每月租金一三、八四三元（21,857.60元/平方公尺×3.3057
    9×10/100×22.99坪÷12月＝13,843元/月)，因此被告應自八十六年七月一日起按月
    繳納租金一三、八四三元給原告。因被告均不繳納，因上求判決如訴之聲明。
  (二)被告自七十六年一月一日起積欠租金均尚未清償，被告雖曾向法院提存所提存下列：
    年４月７日提存自年１月１日起年月日之未到期租金（證六）
    年１月日提存自年１月１日起年月日之未到期租金（證七）
    年４月日提存自年１月１日起年月日之未到期租金（證八）
    年２月日提存自年１月１日起年月日之未到期租金（證九）
    年５月日提存自年１月１日起年月日之未到期租金（證十）
    年２月日提存自年１月１日起年月日之未到期租金（證十一）
    年２月８日提存自年１月１日起年月日之未到期租金（證十二）
    年４月８日提存自年１月１日起年月日之未到期租金（證十三）
    年３月日提存自年１月１日起年月日之未到期租金（證十四）
    年２月日提存自年１月１日起年月日之未到期租金（證十五）
    年２月日提存自年１月１日起年月日之未到期租金（證十六）
    年２月９日提存自年１月１日起年月日之未到期租金（證十七）
    年２月９日提存自年１月１日起年６月日之未到期租金（證十八）
    惟上開各提存，被告向法院提存租金時並未提出受取人受領遲延或不能受領之證明，
    故上開提存均不符合提存要件，故上開提存均無效，自不能清償所積欠租金，至為明
    顯。又上開提存均有提存尚未到期之非租金，並且金額又均不符，顯然其提存非為清
    償久積欠租金之債務而提存，故上開提存均非依債務本旨所為之提存，故依提存法第
    十六條之規定，上開提存均不能清償被告所積欠租金至為明顯。
    理      由
中      華      民      國        八十九    年      一      月    二十八    日
                                臺灣高雄地方法院民事第二庭
~B法  官  陳淑卿
右正本證明與原本無異。
如不服本判決，應於送達後廿日內，向本院提出上訴狀。
~B書記官  洪婉琪
中      華      民      國        八十九    年      一      月    二十八    日


司法院資訊處製作；財團法人民間司法改革基金會備份。
